臺灣高等法院臺中分院刑事判決　　　　　　　　　九十二年度上易字第二二七九號
　　上　訴　人　臺灣台中地方法院檢察署檢察官
　　被　　　告　丙○○
右上訴人因被告竊盜等案件，不服臺灣台中地方法院九十二年度易字第二一六八號中
華民國九十二年十一月十二日第一審判決（起訴案號：臺灣台中地方法院檢察署九十
二年度偵字第一三四八五號），提起上訴，本院判決如左：
    主      文
原判決關於侵占離本人持有之物部分撤銷。
丙○○連續竊盜，處有期徒刑參月，如易科罰金，以佰元折算壹日。
其他上訴駁回。
上訴駁回部分與撤銷改判部分應執行有期徒刑伍月，如易科罰金，以佰元折算壹日
。扣案之螺絲起子壹支，沒收。
    事      實
一、丙○○基於意圖為自己不法所有之概括犯意，先於民國九十二年六月下旬某日（
    確實時間不詳），在苗栗縣大湖鄉某超市外，竊取田青艷所有置放於車號九Ｆ─
    三一三一號自小客車內之黑色小皮包乙只（內有田青艷之健保卡、身分證、駕照
    、信用卡三張、金融卡二張等物），得手後將之藏放在登記其妻李春美所有由其
    所騎用之車牌號碼ＩＩＭ─五五０號重型機車置物箱內；又於九十二年七月三日
    二十一時三十分許，騎乘車牌號碼ＩＩＭ—五五０號之重型機車，行經臺中市○○區○○路四六號前時，因見乙○○所有之自小客車車門未上鎖，乃徒手打開該
    車車門，竊取車內乙○○所有之黑色皮包乙只（內有電子翻譯機一台、電腦磁碟
    片七片、鐵捲門遙控器四個等物），得手後將之放置在所騎用之上開機車腳踏板
    上後離去，嗣將該機車騎至臺中市○○區○○路與精誠五０巷巷口處停放。復另
    行起意，於同日二十一時四十五分許，在臺中市○○區○○路與精誠五０巷巷口
    ，見丁○○所有車牌號碼二Ｑ—五二五六號自小客車停放該處，車內放置有皮夾
    、行動電話等財物，為圖行竊車內財物，竟基於毀損之犯意，執持其所有之螺絲
    起子一支，以敲破損壞丁○○所有前開自小客車之右後車窗玻璃，足以生損害於
    丁○○，並正欲準備著手行竊之際，適遇丁○○欲返回自小客車停放處拿取行動
    電話，以致丙○○未及著手行竊，丙○○見狀，迅即持其所有之行動電話佯裝撥
    打電話與人交談之貌，同時往中港路方向迅速逃逸，丁○○與隨後趕至之友人，
    發覺丙○○之神情舉止有異，乃尾隨察看，待丙○○將手中所執持之螺絲起子丟
    棄於路邊，丁○○乃立即報警處理，因而查獲，並扣得丙○○所有供損壞車窗玻
    璃使用之螺絲起子一支。
二、案經被害人丁○○、乙○○訴由臺中市警察局第六分局報告臺灣臺中地方法院檢
    察署檢察官偵查起訴。
    理      由
一、訊據被告丙○○矢口否認有何右揭竊盜、毀損之犯行，辯稱：伊所騎乘之機車置
    物箱內、腳踏板上，為何有田青艷、劭培易失竊之物品，伊並不清楚，因為伊於
    六月底、七月初之不詳時間，將該機車騎到臺中市○○路與大隆路口友人「小趙
    」所經營之安可火鍋店附近停放，於案發當天伊才從和平鄉開車前往臺中市○○
    路租屋處停放後，再搭計程車前往友人所經營之安可火鍋店，即案發當場，這段
    期間，伊並未使用該機車，伊不知道機車上為何有他人之物品，且伊並未持螺絲
    起子敲破丁○○之車窗玻璃，打算行竊，伊只是剛好站在丁○○停車處撥打電話
    而已，扣案之螺絲起子亦非伊所有云云。經查：(1)田青艷所有之黑色小皮包、乙○○所有之黑色皮包確係於前開時、地失竊等情，已分別據被害人田青艷於警詢
    中、被害人乙○○於警詢及本院審理時到庭指述甚詳，且被告對於其所騎乘之車
    牌號碼ＩＩＭ—五五０號重型機車置物箱內，查獲田青艷於九十二年六月下旬，
    在苗栗縣大湖鄉不知名之超市外，遭竊之健保卡、國民身分證、駕照、信用卡、
    金融卡等物，及乙○○於九十二年七月三日二十一時三十分許，在臺中市○○路
    四六號前，遭竊之哈電族翻譯機、電腦磁片、鐵捲門遙控器、范倫鐵諾皮包等物
    之情，亦不否認，核與被害人田青艷、乙○○指述失竊情節相符，並有贓物領回
    保管書一份、贓物保管收據一份、現場照片五張在卷可稽；又被告供稱前開機車
    置物箱均有上鎖，一般人不可能會無故將有價值之物品放置於他人機車內等語，
    且對其來源又無法提出合理說明，則被告所騎乘之機車置物箱內之物品，應認係
    被告所持有放置。是依據現有事證，已足以認定被告持有前開被害人田青艷、乙○○失竊之贓物，另參以被告亦於乙○○之物遭竊後之同晚二十一時四十五分許
    ，在臺中市○○區○○路與精誠五０巷巷口，為預備行竊而毀損他人之車窗玻璃
    等情（詳如後述），兩者時間、地點相近，行為態樣亦相似，應足以認定被告持
    有上開被害人田青艷、乙○○失竊之物，係基於不法所有之意圖而竊得，被告此
    部分所辯，不足採信。(2)被告執持其所有之螺絲起子損壞丁○○所有之車窗玻璃
    之情，業據告訴人丁○○到庭證稱：「當天我從精誠路上一家模型精品店走出來
    ，該模型精品店就位在證人楊瑞琪所稱之服飾精品店隔壁，因為我的手機留在車
    上，我想去拿手機，在還沒靠近車子前，就先按車子的遙控器，車子閃了一下，
    接著就發現站在我車旁的被告馬上拿起電話來假裝撥打，車子玻璃碎掉，但是，
    因為有貼隔熱紙，所以沒有掉下來，被告當時尚未進去車子裡偷東西，我也沒有
    親眼看到被告敲破玻璃」、「因為當時我不能確認是被告敲破玻璃，所以我們尾
    隨他，直到他把東西丟出來，我才確認是扣案之螺絲起子」、「（提示扣案螺絲
    起子）就是這支沒有錯」等語，核與證人楊瑞琪於原審證稱：「當天我是去逛街
    ，案發地點剛好是在臺中市○○路二四號服飾精品店前面，當時我從服飾精品店
    出來時有看到被告這個人」、「我走出店門口時，剛好看到被告在服飾精品店路
    口轉角處鬼鬼祟祟的，當時我距離他大約五公尺左右，他手上拿著不明物品，靠
    近車子，並以手上物品撞擊車子，車窗玻璃有裂開」、「因為被告手握著，且光
    線有點暗，視線不清楚，所以我無法辨識」等語，及證人王敬國於原審證稱：「
    當天我朋友丁○○的車窗玻璃被人敲破，他告訴我被告當時在他車旁講電話，於
    是我們尾隨被告，被告一直講電話，人則往中港路方向走，後來我們看到被告從
    他身上丟出一支螺絲起子，我可以確定被告當時有喝酒，因為他渾身都是酒味」
    、「（問：提示扣案螺絲起子，是否為被告丟棄之物？）是這支沒錯」等語，互
    核其等所述情節均屬相符，並有扣案之螺絲起子一支為證，復有現場圖一份、照
    片二張在卷可稽；依據告訴人丁○○及證人王敬國之證述內容，扣案之螺絲起子
    確實係被告所丟棄，佐以證人楊瑞琪證稱被告係以手中執持之物敲破車窗玻璃之
    情，則被告當時手中所執持之物，應係扣案之螺絲起子；又目擊證人楊瑞琪與被
    告並無任何仇恨怨隙，自無構詞誣陷故入被告於罪之虞，則證人楊瑞琪指稱親眼
    目睹被告執持手中之物，敲破車窗玻璃之情，亦堪採信；再者，依據現場圖顯示
    ，被告將其機車停放於精誠路五十巷，距離丁○○停車地點，相當接近，被告若
    欲聯繫各項事項，大可以待在其所騎乘之機車旁，何以選擇在丁○○剛遭毀損車
    窗玻璃之自小客車旁，無端製造令人誤解之機會，且被告若非毀損丁○○車窗玻
    璃之人，何以如此湊巧在丁○○開啟自小客車防盜鎖之際，立即拿起行動電話撥
    打，裝腔作勢，並立刻往中港路方向離去，其行徑之怪異，更啟人疑慮，被告若
    非毀損之人，大可正當光明，面對丁○○懷疑之眼光，據理力爭，辨明真相，而
    非刻意閃避躲藏，被告之行為舉止，在在均顯示被告因東窗事發而作賊心虛之態
    ；觀諸上情，益徵被告所辯之詞，均係事後卸責之詞，要難採信。是以，被告以
    其所有之螺絲起子執持損壞被害人丁○○之車窗玻璃之行為，應堪認定。(3)綜上
    ，本件事證已臻明確，被告竊盜、毀損之犯行，均堪以認定，應予依法論科。
二、被告以竊取之方法而持有被害人田青艷、乙○○等人遭竊之物，核其所為，係犯
    刑法第三百二十條第一項之普通竊盜罪，公訴人認此部分係觸犯侵占離本人持有
    之物罪，其此部分起訴法條尚有未洽，惟起訴事實既已敘及上述被害人遭竊及被
    告持有贓物之行為，兩者之基本社會事實堪認為同一，本院自得併為審判，並予
    以變更起訴法條。又被告以其所有之螺絲起子，敲破損壞被害人丁○○所有之車
    窗玻璃，足以生損害於丁○○，核其此部分所為，另係犯刑法第三百五十四條之
    毀損罪；至公訴意旨認被告上開毀損行為係欲竊取車內物品時，適見丁○○欲返
    回車上，乃迅速步行離去，並將螺絲起子隨手丟棄在路旁，惟為丁○○與友人追
    趕而上並報警處理而未得逞；因認被告另涉犯刑法第三百二十一條第二項、第一
    項、第三款之攜帶兇器竊盜未遂罪嫌云云，惟按刑法上之未遂犯，必須已著手於
    犯罪行為之實行而不遂，始能成立，此在刑法第二十五條第一項規定甚明。同法
    第三百二十一條之竊盜罪，為第三百二十條之加重條文，自係以竊取他人之物為
    其犯罪行為之實行，至該條第一項各款所列情形，不過為犯竊盜罪之加重條件，
    如僅著手於該項加重條件之行為而未著手搜取財物，仍不能以本條之竊盜未遂論
    ，至竊盜之預備行為，刑法對於預備盜竊並無處罰明文，亦難令負何種罪責。查
    本件業據目擊證人楊瑞琪於原審證稱：「（問：被告當時是否有進入車子裡面？
    ）沒有。（問：被告有無行竊財物？）被告敲破玻璃後，現場另外有二個證人出
    現，因此被告才沒有辦法行竊」等語，依據證人楊瑞琪之證述內容顯示，被告僅
    係敲破車窗玻璃準備行竊，尚未進入被害人丁○○所有之上開自小客車內以搜尋
    財物，即因事跡敗露而遭發覺，則被告僅有攜帶螺絲起子破壞車窗玻璃之行為，
    尚未著手搜尋財物，是被告之行為，僅係竊盜之預備行為，被告既未著手於竊盜
    ，刑法又無處罰預備竊盜之行為，自與攜帶兇器竊盜未遂罪之構成要件不相符合
    ，尚難據以論科，此外，復查無其他積極證據足資證明被告有何攜帶兇器竊盜未
    遂之犯行，原應為無罪之諭知，惟因公訴人認前開攜帶兇器竊盜未遂部分與此部
    分論罪科刑之毀損部分有牽連犯之裁判上一罪關係，爰不另為無罪之諭知。又被
    告先後二次竊取他人之物之行為，時間緊接，所犯罪名相同，顯係基於概括犯意
    反覆為之，為連續犯，爰依刑法第五十六條之規定論以一罪，並就竊盜部分加重
    其刑。再被告所犯上開竊盜、毀損二罪間，犯意各別，行為互異，應予分論併罰
    。原審以被告毀損部分罪證明確，適用刑法第三百五十四條、第四十一條第一項
    前段，罰金罰鍰提高標準條例第一條前段、第二條，審酌被告以毀損他人車窗玻
    璃之方式，預備行竊，其毀損之動機係為行竊，對於被害人仍屬財產上之損失，
    且車窗玻璃遭受破壞，對於被害人之生活亦將造成不便，被告犯後猶飾詞狡辯，
    未見悔意等一切情狀，量處有期徒刑四月，並諭知易科罰金之折算標準；另就扣
    案之螺絲起子一支，係被告所有供毀損所用之物，依刑法第三十八條第一項第二
    款之規定，併予諭知沒收，經核此部分認事用法，並無違誤，檢察官就此毀損部
    分仍執陳詞提起上訴，其上訴為無理由，應予駁回。又被告上開普通竊盜犯行，
    原審未予詳查，諭知被告該部分無罪之判決，尚有未洽。檢察官上訴意旨據以指
    摘原判決該部分不當，為有理由，應由本院將原判決關於該部分予以撤銷改判，
    爰審酌被告犯罪之動機、目的、手段、犯罪後飾詞狡辯之態度，所生危害尚輕等
    一切情狀，量處有期徒刑三月，並諭知易科罰金之折算標準；上訴駁回部分與撤
    銷改判部分，並定其應執行刑為有期徒刑五月及諭知易科罰金之折算標準。
據上論斷，應依刑事訴訟法第三百六十九條第一項前段、第三百六十四條、第三百六
十八條、第二百九十九條第一項前段、第三百條，刑法第五十六條、第三百二十條第
一項、第三百五十四條、第四十一條第一項前段、第三十八條第一項第二款、第五十
一條第五款，罰金罰鍰提高標準條例第一條前段、第二條，判決如主文。
本案經檢察官甲○○到庭執行職務。
中      華      民      國      九十三  年      四      月      二十    日
          臺灣高等法院臺中分院刑事第九庭
                                      審判長法  官  陳  筱  珮
                                            法　官　趙　春　碧
                                            法  官  張  國  忠
右正本證明與原本無異。
不得上訴。
                                            書記官　林　玉　惠
中      華      民      國      九十三  年      四      月      二十二  日
                                                                        Ａ
